臺灣屏東地方法院刑事判決　　　　　　 100年度易字第1012號
公　訴　人　臺灣屏東地方法院檢察署檢察官
被　　　告　李子鴻
上列被告因傷害案件，經檢察官提起公訴（100 年度偵字第1027
號），本院判決如下：
    主  文
李子鴻傷害人之身體，處拘役肆拾日，如易科罰金，以新台幣壹
仟元折算壹日。
    事  實
一、李子鴻與李怡伶原為同居之男女朋友關係（雖有結婚之儀式
    ，但未為結婚之登記），2 人間具有家庭暴力防治法第3 條
    第2 款所定之家庭成員關係。李子鴻於民國100 年1 月8 日
    16時20分許，在位於屏東縣屏東市○○路上之寶建醫院急診
    室門口附近，因與李怡伶發生爭執，竟基於傷害之犯意，或
    在其駕駛前往該處之不詳車牌號碼之自小客車內，或在路上
    ，先以徒手毆打李怡伶之頭部，再勒住李怡伶之頸部，後再
    持其所有置於前開自小客車內之球棒1 支毆打李怡伶之右腳
    ，致李怡伶受有頭頸部挫傷、右大腿瘀挫傷等傷害。
二、案經李怡伶訴由臺灣屏東地方法院檢察署檢察官偵查起訴。
    理  由
一、本判決所引用之證據資料（詳後引證據），其中傳聞證據部
    分，縱無刑事訴訟法第159 條之1 至第159 條之4 或其他規
    定之傳聞證據例外情形，亦因被告不爭執證據能力（見本院
    卷第16頁），依據刑事訴訟法第159 條之5 第1 項之規定，
    本院審酌該證據作成之情況，認為適當，應得為證據。
二、訊據被告李子鴻固坦承有於前開時、地，與告訴人李怡伶發
    生爭執，並有拉扯及推告訴人之事實，惟矢口否認有何傷害
    之犯行，辯稱：我們在車上拉扯，告訴人打我的頭，我也打
    她的頭，但這不會造成傷害云云。經查：
  (一)被告於前揭時、地傷害告訴人之事實，業據告訴人於警詢、
    偵查中及本院審理時指證歷歷，經核告訴人先後所陳，固就
    被告究係車內或路上毆打其成傷，前後所述有所不一，然衡
    以本件傷害之發生應係在雙方發生衝突爭吵之過程中突如其
    來，情況應屬混亂，告訴人本不盡然能清楚或正確描述遭毆
    打之地點，況證人即告訴人於本院審理時已證稱：被告在車
    上、路上都有打我等語（見本院卷第37頁），足見告訴人遭
    毆打時，並非固定於一處，加以告訴人受限於其個人之觀察
    注意能力、陳述能力，其對於檢、警所陳亦當非必然精準，
    則其對於本件傷害之描述，難免會有若干出入之情形，此乃
    人情之常，自難遽認其所言即非可採。復衡以告訴人既就被
    告以何種方式及持何種工具對其有所傷害之重要事項，均能
    具體陳述，並無明顯矛盾或不合常情之處，復有寶建醫療社
    團法人寶建醫院（下稱寶建醫院）於案發當日即100 年1 月
    8 日出具之診斷證明書1 份在卷可稽（見偵查卷第4 頁），
    則告訴人所言即難認屬無稽。又告訴人受有前揭傷害之事實
    ，除有前揭卷附驗傷診斷書可按外，復有寶建醫院100 年4
    月14日（100 ）寶建醫字第168 號函所附告訴人於100 年1
    月8 日之急診病歷資料可參（見偵查卷第35至38頁），觀諸
    該急診病歷資料所載，告訴人係於案發當日17時56分許前往
    該醫院就醫診斷驗傷，而告訴人與被告發生爭執之時間則係
    在案發當日16時20分許，僅相隔不到2 小時，可知告訴人驗
    傷之時間與上開發生爭執之時間相當接近，復無證據證明告
    訴人於發生爭執之後隨即另受有傷害（無論係自己傷害自己
    或遭被告以外之人傷害），則被告既與告訴人發生爭執，被
    告復坦承與告訴人確有發生肢體衝突（拉扯及推告訴人）之
    行為，衡諸一般社會通常經驗，告訴人所受傷勢當應係被告
    所造成甚明。再者，徵諸告訴人所受傷勢為頭頸部挫傷、右
    大腿瘀挫傷等傷勢，核與告訴人指述遭被告傷害（即被告以
    徒手毆打頭部，再勒住頸部，後再持球棒毆打右腳等情）所
    可能引發之傷勢大致相符，此亦與寶建醫院函覆本院略以：
    「本院病人李怡伶於100 年1 月8 日至急診就診，其所受傷
    勢判斷應為數日內造成之新傷，…，有可能遭他人毆打，其
    右腿傷勢亦有可能為棍棒毆打所致」等語相互吻合，有寶建
    醫院100 年11月9 日（100 ）寶建醫字第495 號函文1 紙附
    卷足稽（見本院卷第28頁），由此益徵被告應有傷害告訴人
    之行為無疑。
  (二)況且，被告於案發後之翌日即100 年1 月9 日，曾發送內容
    為：「…，昨天打妳的事我跟你道歉，對不起！」之簡訊給
    告訴人，除為被告所不否認外（見本院卷第39頁反面），並
    有該拍攝該簡訊之照片影本附卷足參（見偵查卷第33頁），
    則倘若被告當時並未毆打告訴人，何以被告又要發送記載該
    內容之簡訊向告訴人道歉，是依被告事後傳送前開內容之簡
    訊給告訴人之舉動加以研判，被告當時確有毆打告訴人之事
    實，應屬無誤。
  (三)被告固辯稱：到現在我們還有一起出去等語，並提出告訴人
    所傳送之簡訊4 則為證（見本院卷第18至21頁）。惟被告與
    告訴人曾同居1 年多，且有舉辦結婚之儀式，僅係未為結婚
    登記一節，為被告及告訴人所陳明及供明在卷（見偵查卷第
    2 、12、本院卷第15頁反面），則在告訴人當時所受傷勢尚
    非嚴重，並思及往日曾同居生活之情誼下，告訴人若再與被
    告聯絡見面，亦難認與常情有何相違，此參諸報章、電視等
    媒體多有報導許多家暴案件之被害人，於遭受加害人施暴後
    ，仍選擇隱忍而與加害人共同生活之情，即可見其明。故縱
    告訴人案發後仍與被告有所聯絡及接觸，仍難採為有利於被
    告認定之依據。
  (四)至證人即告訴人住處之管理員阮瑞雄固於警詢時證稱：當日
    （即100 年1 月8 日）下午14時40分許，李怡伶拿了好幾包
    黑色塑膠袋（ 內裝何物不知道） 放在管理室後，人就離去
    了。當時李怡伶的身上並未發現有受傷跡象，且其精神狀況
    良好，並未有異狀等語（見偵查卷第14頁）。惟告訴人遭被
    告毆打的時間係當日16時20分許，地點則在屏東縣屏東市○
    ○路上之寶建醫院急診室門口附近，並非當日下午14時40分
    ，亦非在告訴人住處樓下，此亦經證人即告訴人於本院審理
    時證述綦詳（見本院卷第37頁），故證人阮瑞雄前揭所證，
    與被告確有毆打告訴人之事實並不相違，並無法據此為有利
    被告之認定，併此指明。
  (五)綜上所述，足徵被告確有傷害告訴人之事實，而被告前開所
    辯復無足取，是以本件事證已臻明確，被告之犯行應堪認定
    。
三、論罪科刑部分：
  (一)按家庭暴力防治法所稱「家庭暴力」，係指家庭成員間實施
    身體或精神上不法侵害之行為；所稱「家庭暴力罪」，係指
    家庭成員間故意實施家庭暴力行為而成立其他法律所規定之
    犯罪，家庭暴力防治法第2 條第1 款、第2 款分別定有明文
    。本件被告傷害其前同居人即告訴人之行為，係犯刑法第27
    7 條第1 項之傷害罪，且屬於對家庭成員間實施身體上不法
    侵害之行為，自該當家庭暴力防治法所稱之家庭暴力罪，惟
    因家庭暴力防治法對於家庭暴力罪並無獨立科處刑罰之規定
    ，是以僅依刑法傷害罪之規定予以論罪科刑即可。
  (二)本院審酌被告與告訴人間係有前揭家庭成員關係，本應相互
    尊重，較諸他人而言，更不應動輒惡言及拳腳相向，縱有糾
    紛，亦應循合法平和之方式處理，自難以此合理化其實施家
    庭暴力之行為，且其於犯後仍矢口否認犯行，飾詞圖卸其責
    ，而迄今仍未與告訴人達成和解或對之有所賠償，犯後態度
    顯屬不佳，惟考量被告僅於86年間，因偽造文書案件，經本
    院判處拘役50日，並緩刑2 年確定外，別無其他前科紀錄，
    此有臺灣高等法院被告前案紀錄表1 份在卷可按，足見其素
    行尚非不良，且被告應係一時情緒失控，致犯本件傷害犯行
    ，另告訴人所受傷亦非嚴重等一切情狀，量處如主文所示之
    刑，並諭知易科罰金之標準，以資懲儆。至被告用以毆打告
    訴人之球棒1 支，雖為被告所有，惟並未扣案，且已經不見
    ，業據被告供明在卷（見本院卷40頁反面），而客觀上並無
    證據顯示該支球棒，仍然存在，爰無宣告沒收之必要。
據上論斷，應依刑事訴訟法第299 條第1 項前段，刑法第277 條
第1 項、第41條第1 項前段，刑法施行法第1 條之1 第1 項、第
2 項前段，判決如主文。
本案經檢察官王光傑到庭執行職務。
中    華    民    國   100    年    12    月    26    日
                    刑事第三庭  法  官  楊宗翰
以上正本證明與原本無異。
如不服本判決應於收受判決後10日內向本院提出上訴書狀，並應
敘述具體理由；其未敘述上訴理由者，應於上訴期間屆滿後20日
內向本院補提理由書（均須按他造當事人之人數附繕本）「切勿
逕送上級法院」。
中    華    民    國   100    年    12    月    26    日
                                書記官  溫訓暖
附錄本判決論罪科刑之法條：
刑法第277條
傷害人之身體或健康者，處3 年以下有期徒刑、拘役或1 千元以
下罰金。
犯前項之罪因而致人於死者，處無期徒刑或7 年以上有期徒刑；
致重傷者，處3 年以上10年以下有期徒刑。